臺灣新北地方法院民事裁定
111年度消債全字第2號
聲  請  人  李鑄    

代  理  人  何家仰律師
上列聲請人因消費者債務清理事件，聲請保全處分，本院裁定如
下：
    主  文
聲請駁回。
    理  由
一、按法院就更生或清算之聲請為裁定前，得因利害關係人之聲
    請或依職權，以裁定為下列保全處分：㈠債務人財產之保全
    處分。㈡債務人履行債務及債權人對於債務人行使債權之限
    制。㈢對於債務人財產強制執行程序之停止。㈣受益人或轉得
    人財產之保全處分。㈤其他必要之保全處分，消費者債務清
    理條例（下稱消債條例）第19條第1項固定有明文，惟同條
    例第48條第2項及第69條後段亦規定，於法院裁定開始更生
    程序後，除有擔保及有優先權之債權外，對於債務人不得開
    始或繼續訴訟及強制執行程序，更生程序終結時，不得繼續
    之強制執行視為終結。是於法院裁定准予更生程序前，除別
    有緊急或必要情形致更生目的無法達成外，債權人依法得訴
    訟及為強制執行之權利均應不受影響。再參以消債條例第19
    條第1項所定保全處分，其目的係為防杜債務人財產減少，
    維持債權人間之公平受償，並使債務人有重建更生之機會，
    斷非做為債務人延期償付債務之手段，有礙於法院裁准更生
    或清算後相關法定程序之進行，因此法院是否為消債條例第
    19條第1項之保全處分，自應參酌立法目的及相關規定審慎
    為之。
二、本件聲請意旨略以：債權人凱基商業銀行股份有限公司（下
    稱凱基銀行）向臺灣臺北地方法院聲請對聲請人之財產為強
    制執行，並由該院以111年度司執字第27551號清償債務強制
    執行事件（下稱系爭執行事件）受理，而聲請人現身家財產
    經該院扣押在案，致聲請人已無法維持生活，旦夕難保，如
    此下去聲請人恐難重建更生，故為維持債權人間之公平受償
    ，及使聲請人有重建更生之機會，聲請人爰依消債條例第19
    條第1項規定，聲請鈞院裁定停止系爭執行事件，並禁止債
    權人向債務人行使債權等語。
三、經查：
(一)聲請人於民國110年5月20日向本院聲請債務清理前置調解，
    嗣調解不成立，聲請人當庭以言詞向本院聲請更生，現由本
    院以110年度消債更字第434號更生事件受理中。而聲請人之
    債權人凱基銀行向臺灣臺北地方法院聲請就其對第三人臺灣
    中小企業銀行股份有限公司松江分行（下稱臺灣中小企銀）
    之存款債權予以扣押在案等情，有聲請人提出之臺灣臺北地
    方法院111年3月10日北院忠111司執壬字第27551號執行命令
    影本在卷可稽（見本院卷第11-13頁），並經本院調取本院1
    10年度消債更字第434號更生事件卷宗核閱屬實。
(二)聲請人雖主張其身家財產即臺灣中小企銀之存款債權業經債
    權人凱基銀行聲請強制執行扣押在案，致其無法維持生活，
    旦夕難保，恐難重建更生云云。惟查，依強制執行法第122
    條第2項規定，債務人依法領取之社會保險給付或其對於第
    三人之債權，如係維持債務人及其共同生活之親屬生活所必
    需者，不得為強制執行。故聲請人對第三人臺灣中小企銀之
    存款債權，本即限於非聲請人及其共同生活之親屬生活所必
    需者，始得強制執行，此部分已考慮聲請人自身需要，不致
    造成聲請人無法維持基本生活，亦不致阻礙其聲請更生或清
    算以重建更生之機會，倘聲請人仍認該強制執行之結果影響
    其基本生活需要，自應依強制執行法第12條之規定，向執行
    法院即臺灣臺北地方法院聲明異議，而非依消債條例之規定
    聲請保全處分，以避免混淆保全處分之目的與功能。再者，
    更生程序主要係以法院裁定開始更生程序後之薪資、執行業
    務所得及其他固定收入作為更生方案之清償來源，是於法院
    裁定開始更生程序前，聲請人之債權人行使權利及前揭執行
    程序之繼續，自無礙於嗣後聲請人更生程序之進行與更生目
    的之達成，況其餘債權人若欲行使渠等之債權，非不得於前
    開強制執行程序聲明參與分配，應不妨礙債權人間之公平受
    償。此外，聲請人就其於本院裁定准予更生程序前有何緊急
    或必要情形致更生目的無法達成，亦未具體說明及提出其他
    任何相關證明文件予以釋明，是尚難認聲請人此部分之主張
    為可採。從而，聲請人聲請本件保全處分，難謂有據，應予
    駁回。
四、據上論結，本件保全處分之聲請為無理由，應予駁回，爰裁
    定如主文。
中　　華　　民　　國　　111 　年　　3 　　月　　31　　日
                  民事第一庭  法  官 毛崑山
以上正本證明與原本無異。
如不服本裁定應於送達後10日內向本院提出抗告狀，並應繳納抗
告費新臺幣1,000元。
中　　華　　民　　國　　111 　年　　3 　　月　　31　　日
                              書記官 童淑敏